臺灣臺南地方法院新市簡易庭民事判決
110年度新小字第556號
原      告    林世憬
被      告    林文全
上列當事人間請求損害賠償（交通）事件，經本院新市簡易庭於
民國110年8月19日言詞辯論終結，判決如下︰
    主      文
一、被告應給付原告新臺幣4,317元，及自民國110年3月21日起
    至清償日止，按週年利率百分之5計算之利息。
二、原告其餘之訴駁回。
三、訴訟費用新臺幣1,000元，由被告負擔百分之30，餘由原告
    負擔。 
四、本判決原告勝訴部分得假執行。 
    事實及理由
一、原告起訴主張：
　㈠被告於民國109年3月20日18時34分許，駕駛車牌號碼000-000
    0號自小客車，沿臺南市永康區鹽信街自西向東方向直行，
    途經該路段與永康區中正南路344巷交岔路之閃黃燈路口時
    ，原應注意閃光黃燈表示警告，車輛應減速接近，注意安全
    ，小心通過。而依當時天候晴、日間自然光線、路面乾燥、
    無缺陷、無障礙物、視距良好，客觀上並無不能注意之情事
    ，竟疏未注意及此，貿然駛入該路口，適有原告騎乘車牌號
    碼000-000號普通重型機車（下稱系爭機車），中正南路34
    4巷自北向南方向直行至閃紅燈路口時，亦疏未注意閃光紅
    燈表示「停車再開」，車輛應減速接近，先停止於交岔路口
    前，讓幹道車先行後，認為安全時，方得續行，貿然駛入該
    路口，兩車因而發生碰撞（下稱系爭車禍事故），致原告受
    有左手肘挫傷合併擦傷及傷口感染之傷害（下稱系爭傷勢）
    。
　㈡原告因系爭車禍事故，受有以下損害，爰依侵權行為法律關
    係提起本件訴訟等語：
　⒈醫療費用新臺幣（下同）400元。
　⒉系爭機車維修費用30,910元。
　⒊手機維修費用2,773元。
　㈢聲明：被告應給付原告34,083元，及自起訴狀繕本送達之翌
    日起至清償日止，按週年利率百分之5計算之利息。
二、被告對於原告之請求無意見，聲明：原告之訴駁回。
三、得心證之理由：
　㈠原告主張系爭車禍事故存在一情，經本院依職權調閱本院刑
    事庭110年度交簡字第220號、110年度交簡上字第81號即本
    件刑事案件之電子卷宗核閱屬實，且為被告所不爭執，從而
    此部分事實，自能先予認定。
　㈡按因故意或過失，不法侵害他人之權利者，負損害賠償責任
    ；汽車、機車或其他非依軌道行駛之動力車輛，在使用中加
    損害於他人者，駕駛人應賠償因此所生之損害，民法第184
    條第1項前段、第191條之2前段分別定有明文。又按閃光黃
    燈表示「警告」，車輛應減速接近，注意安全，小心通過，
    道路交通標誌標線號誌設置規則第211條第1項第1款定有明
    文。經查，本件被告駕駛汽車接近設有閃光黃燈號誌之路口
    ，本應遵守前述交通規則，系爭車禍事故發生時，並無不能
    注意情事，被告竟疏未注意，導致與騎乘系爭機車之原告發
    生碰撞，被告具有過失甚為明確。又被告前開駕車過失行為
    與原告所受損害之結果間具有相當因果關係，原告主張被告
    應負侵權行為損害賠償責任，自屬可採。
　㈢另按民事訴訟如是由原告主張權利者，應先由原告負舉證之
    責，若原告先不能舉證，以證實自己主張之事實為真實，則
    被告就其抗辯事實即令不能舉證，或其所舉證據尚有疵累，
    亦應駁回原告之請求。以下即就原告上述請求賠償項目是否
    准許，分述之：
　⒈醫療費用部分：
　　原告主張其因系爭傷勢支出醫療費用400元，已提出武聖骨
    外科診所門診收據2張（交簡附民卷第17、19頁）為證，核
    屬相符，且為被告所無爭執，自屬有據。
　⒉系爭機車維修費用部分：
　　原告主張系爭機車因系爭車禍事故受損，其支出維修費用30
    ,910元部分，已提出機車行車執照以及明弘機車行免用統一
    發票收據各1份（交簡附民卷第11至13頁；新小卷第31頁）
    為證，且為被告所無爭執。惟前述維修費用中扣除車體校正
    （2,800元）、三角台校正（1,800元）以及工資（2,800元
    ）外，其他項目總計23,510元（計算式：30,910元－2,800元
    －1,800元－2,800元＝23,510元）均屬零件，因是以新品代替
    舊品，應扣除其折舊部分，方為修復之必要費用。經查，系
    爭機車於98年11月出廠，有前述行車執照1份在卷可查，距
    系爭車禍事故發生日即109年3月20日，已使用約10年4月，
    又依行政院所頒固定資產耐用年數表及固定資產折舊率表，
    機械腳踏車之耐用年數為3年，系爭機車使用年數雖已超過
    耐用年數，但於系爭車禍事故發生時仍正常使用中，足見其
    零件應仍在固定資產耐用年限內，方可繼續使用，難認其零
    件已無殘餘價值，如超過耐用年限之部分仍依定率遞減法繼
    續予以折舊，則與固定資產耐用年限所設之規定不符。故參
    酌營利事業所得稅查核準則第95條第8款所定「營利事業折
    舊固定資產，於耐用年限屆滿仍繼續使用者，其殘值得自行
    預估可使用年數並重新估計殘值後，按原提列方法計提折舊
    」、所得稅法第51條：「固定資產之折舊方法，以採用平均
    法、定率遞減法、年數合計法、生產數量法、工作時間法或
    其他經主管機關核定之折舊方法為準」，及該法施行細則第
    48條第1款：「本法第51條所定固定資產之折舊方法，採平
    均法者，以固定資產成本減除殘價後之餘額，按固定資產耐
    用年數表規定之耐用年數平均分攤，計算每期折舊額」等規
    定，本院認採用「平均法」計算其最後1年折舊後之殘值作
    為系爭機車零件之殘餘價值【計算式：取得成本÷（耐用年
    限+1）= 殘值】，較屬合理。依此，系爭機車之零件費以殘
    值核計應僅得請求5,878元【計算式：23,510元÷（3＋1）＝5,
    878元，元以下4捨5入】，原告得請求被告賠償系爭機車之
    修理費用為13,278元（計算式：5,878元＋2,800元＋1,800元＋
    2,800元＝13,278元），逾此範圍之請求，則屬無據。 
　⒊手機維修費用部分：
　　原告主張其手機（下稱系爭手機）因系爭車禍事故受損，應
    支出2,773元維修費用部分，已提出聯強國際股份有限公司
    維修報價確認單1份（交簡附民卷第15頁）為證，且為被告
    所無爭執，是此部分事實自能認定。惟前述維修費用中零件
    費用為2,473元，此部分是以新品代替舊品，應扣除其折舊
    部分，方為修復之必要費用。經查，原告雖未能提出系爭手
    機之出廠證明文件，惟依前述報價確認單，可認定系爭手機
    之保固期限為101年，距系爭車禍事故發生時已逾約8年，又
    依前述固定資產耐用年數表，架空、地下、水底電纜以外之
    其他通訊設備，其耐用年數為5年，系爭手機使用年數雖已
    超過耐用年數，但於系爭車禍事故發生時仍正常使用中，足
    見其零件應仍在固定資產耐用年限內，方可繼續使用，難認
    其零件已無殘餘價值，如超過耐用年限之部分仍依定率遞減
    法繼續予以折舊，則與固定資產耐用年限所設之規定不符。
    故參酌營利事業所得稅查核準則第95條第8款、所得稅法第5
    1條及該法施行細則第48條第1款等規定，本院認採用「平均
    法」計算其最後1年折舊後之殘值作為系爭手機零件之殘餘
    價值【計算式：取得成本÷（耐用年限+1）= 殘值】，較屬
    合理。依此，系爭手機之零件費以殘值核計應僅得請求412
    元【計算式：2,473元÷（5＋1）＝412元，元以下4捨5入】，
    原告得請求被告賠償系爭手機之修理費用為712元（計算式
    ：412元＋300元【維修工資】＝712元），逾此範圍之請求，
    則屬無據。 
　⒋綜上，原告得請求被告賠償之金額合計為14,390元（計算式
    ：400元＋13,278元＋712元＝14,390元）。　
　㈣按損害之發生或擴大，被害人或其代理人或使用人與有過失
    者，法院得減輕賠償金額，或免除之，民法第217條第1項及
    第3項定有明文；其立法目的在於平衡被害人與加害人之賠
    償責任，即於被害人本身，或其代理人或使用人對於損害之
    發生或擴大與有過失時，由法院斟酌情形，減輕或免除加害
    人之賠償金額，以免失諸過苛。因之不論加害人之行為係故
    意或過失，僅須被害人或其代理人或使用人就損害之發生或
    擴大，有應負責之事由，不問其係出於故意或過失，基於衡
    平原則及誠實信用原則，即有該法條所定過失相抵原則之適
    用（最高法院93年度台上字第1899號民事判決意旨參照）。
    經查，系爭車禍事故中原告亦有騎乘系爭機車行經閃光紅燈
    號誌路口，應減速接近，未先停止於路口，讓幹道車先行，
    認為安全時，方得續行，卻貿然進入路口之過失，本院刑事
    庭110年度交簡字第220號、110年度交簡上字第81號判決亦
    為相同之認定。是以，原告對於系爭車禍事故之發生顯然同
    有過失。本院審酌兩造前述過失情節，認為原告應就系爭車
    禍事故負擔主要肇事責任，被告過失比例為30％，原告過失
    比例則為70％，方為妥適。依此計算，原告就前述所受損害
    得請求被告賠償之金額，依其責任比例應減為4,317元（計
    算式：14,390元×30％＝4,317元）。
　㈤按給付無確定期限者，債務人於債權人得請求給付時，經其
    催告而未為給付，自受催告時起，負遲延責任。其經債權人
    起訴而送達訴狀，或依督促程序送達支付命令，或為其他相
    類之行為者，與催告有同一之效力；遲延之債務，以支付金
    錢為標的者，債權人得請求依法定利率計算之遲延利息。但
    約定利率較高者，仍從其約定利率；應付利息之債務，其利
    率未經約定，亦無法律可據者，週年利率為百分之5，民法
    第229條第2項、第233條第1項、第203條分別定有明文。查
    被告因本件侵權行為對原告應負之債務未定給付期限，則原
    告請求自刑事附帶民事起訴狀繕本送達翌日（交簡附民卷第
    27頁）即110年3月21日（110年3月10日寄存，於同年月20日
    發生送達效力）起至清償日止，按週年利率百分之5計算之
    遲延利息，於法有據，應予准許。
四、綜上所述，原告依民法侵權行為損害賠償規定，請求被告給
    付4,317元，及自110年3月21日起至清償日止，按週年利率
    百分之5計算之利息，為有理由，應予准許；逾此範圍之請
    求，為無理由，應予駁回。
五、本件訴訟費用為裁判費1,000元，確定如主文第三項所示。
    又本件是就小額訴訟程序所為被告敗訴之判決，依民事訴訟
    法第436條之20之規定，應依職權宣告假執行。
六、本件事證已臻明確，兩造其餘攻擊防禦方法及所提證據，經
    本院斟酌後，認為與本件判決結果不生影響，爰不予逐一論
    列，附此敘明。　　
七、訴訟費用負擔之依據：民事訴訟法第79條。 
中　　華　　民　　國　　110 　年　　9　　月　　16 　　日
                  臺灣臺南地方法院新市簡易庭
                        法  官　廖建瑋
以上正本係照原本作成。　　　　　　　　　　　　
如不服本判決，應於送達後20日內，向本院提出上訴狀並表明上
訴理由，如於本判決宣示後送達前提起上訴者，應於判決送達後
20日內補提上訴理由書（須附繕本）。
對於小額程序之第一審判決之上訴，非以其違背法令之理由，不
得為之。且上訴狀內應記載表明（一）原判決所違背之法令及其
具體內容。（二）依訴訟資料可認為原判決有違背法令之具體事
實者。若委任律師提起上訴者，應一併繳納上訴審裁判費，否則
本院得不命補正逕行駁回上訴。　　　
中　　華　　民　　國　　110 　年　　9　　月　　16 　　日
　　　　　               書記官　鄭梅君